---
title: "Intervalos de Confianza"
output:
  pdf_document: default
  html_document:
    df_print: paged
---

# Monitoria de Estadística
### Febrero de 2020
#### Profesor: Edwin Santiago Alférez

## 1. Introducción

Uno de los objetivos principales de la Estadística es el obtener información sobre parámetros desconocidos de una población a partir de una muestra aleatoria. La estimación intervalar es una de las formas más usadas para obtener esta información. Por ejemplo, si tenemos una población normal con media o varianza deconocida, o ambas, quizás no podemos conocer el valor exacto de estos parámetros a partir de un conjunto de datos, pero si podemos dar una idea de cómo serán estos parámetros. Los intervalos de confianza nos proporcionan un rango de valores sobre el cual el parámetro está incluido. Como este intervalo depende de la muestra usada, se garantiza que una significante proporción de los intervalos calculados contienen al valor real del parámetro. En esta sesión se utilizán métodos clásicos para la estimación intervalar de la media de una población. Además, se decribirán las funciones propias de R que sirven para calcular directamente este intervalo.

### 2. Intervalos de confianza
Para ilustrar el procedimiento para el cálculo de intervalos de confianza de la media poblacional, se utilizará un conjunto de datos de un grupo de estudiantes de estadística en una universidad australiana. Este conjunto de datos, llamado “survey” pertenece al package MASS que está incluido en la instalación básica de R pero debe cargarse con anterioridad de la siguiente manera:
```{r include=TRUE}
library(MASS) # Load the MASS package
```
Se puede visualizar los primeros datos de survey (es un dataframe) de la siguiente forma:
```{r}
head(survey)
```
Para obtener más detalles del conjunto de datos del survey, se puede consultar la documentación de R.

```{r include=FALSE}
# help(survey)
```
#### 2.1 Estimación puntual de la media poblacional
Para cualquier muestra aleatoria podemos calcular siempre su media muestral. A pesar de que normalmente esta media no tiene el mismo valor de la media de la población actual, sirve como una buena estimación puntual. Por ejemplo, a partir del conjunto de datos “survey”, que es una muestra de la población estudiantil, podemos calcular su media muestral y usarla como una estimación del correspondiente parámetro de la población (media poblacional). Usando los datos cargados, una estimación puntual de la media de todos los estudiantes está dada por:
```{r}
mean(survey$Height, na.rm = TRUE) # skip missing value
```
Como algunos de los estudiantes encuestados no contestaron todas las preguntas, existen algunas variables con parámetros faltantes, por lo tanto, debemos filtrar estos valores anexando la opción `na.rm` con el argumento *TRUE* a la función `mean`.

#### 2.2. Estimaciòn intervalar de la media de una población con varianza conocida
Después de encontrar una estimación puntual de la media poblacional, necesitaremos un modo de cuantificar su precisión. Aquí discutimos el caso en que la varianza poblacional $\sigma^2$ se asume conocida. Denotamos el $100 \left(1-\frac{\alpha}{2} \right)$ percentil de la distribución normal estándar como $z_{\alpha/2}$ . Para cualquier muestra aleatoria, los 2 puntos finales del intervalo estimado con un nivel de confianza de $(1-\alpha) \%$ están dados por:
$$\bar{x} \pm z_{\alpha/2}\frac{\sigma}{\sqrt{n}}$$
En el ejemplo, asumimos que la desviación estándar $\sigma$ de la altura de todos los estudiantes es 9.48 cm (desviación poblacional). Para encontrar el margen del error y una estimación intervalar con un nivel de confianza del 95%, primero filtramos los valores que faltan en `survey$Height` con la función `na.omit`, y lo guardamos en `height.response`:
```{r}
height.response = na.omit(survey$Height)
```
A continuación se calcula el error estándar (desviación estándar de la media muestral):
```{r}
n = length(height.response)
sigma = 9.48
SE = sigma/sqrt(n); SE
```
Debido a que el intervalo está centrado en $\bar{x}$, el 95% de confianza implica el 97.5th percentil de la distribución normal en la cola superior. Por lo tanto, $z_{\alpha/2}$ está dado por `qnorm(0.975)`. Lo multiplicamos por el error estándar SE y obtenemos el margen de error.
```{r}
E = qnorm(0.975)*SE; E
```
Finalmente, a la media muestral le sumamos y le restamos este valor para obtener los extremos del intervalo.
```{r}
xbar = mean(height.response)
IC = xbar + c(-E,E); IC
```
**Conclusión**: Asumiendo la desviación estándar poblacional $\sigma$ como 9.48, el margen de error para la media de la altura de los estudiantes con 95% de confianza es 1.2852 centímetros, y el intervalo para la media poblacional es entre 171.10 y 173.67 centímetros.

***
**TIP**

Para representar gráficamente el intervalo de confianza para la media poblacional, se puede ejecutar el siguiente código:

```{r}
# Gráfica de la función de densidad de la media muestral
curve(dnorm(x,mean=xbar,sd=SE),from=xbar-3*SE, to=xbar+3*SE)

# Gráfica de la región del intervalo 
cord.x=c(IC[1],seq(IC[1],IC[2],0.01),IC[2]) 
cord.y=c(0,dnorm(seq(IC[1],IC[2],0.01),mean=xbar,sd=SE),0) 
polygon(cord.x,cord.y,col="skyblue")
abline(h=0)
```

***
Hasta el momento hemos usado la fórmula general para el cálculo del intervalo de confianza, sin embargo, podemos aplicar la función `z.test` del paquete “TeachingDemos”. No es un paquete que se instala por defecto en R, este debe ser instalado y cargado previamente:
```{r include=FALSE}
# install.packages("TeachingDemos")
```
```{r}
library(TeachingDemos) # load TeachingDemos package
IC = z.test(height.response, sd=sigma, conf.level=0.95); IC
```



#### 2.3 Estimación intervalar de la media de una población con varianza desconocida a partir de una muestra pequeña

Por otro lado, si la varianza poblacional $\sigma^2$ se asume como desconocida, para una muestra aleatoria pequeña, los puntos finales del intervalo estimado con nivel de confianza de $(1-\alpha) \%$ están dados por: $\bar{x}\pm t_{\alpha/2}\frac{s}{\sqrt{n}}$, donde $t_{\alpha/2}$ es el percentil $100(1-\alpha/2)$ de la distribución t-student con $n - 1$ grados de libertad y $s$ es la desviación estándar de la muestra. En el ejemplo dado, para encontrar el error marginal y el intervalo estimado al 95% de confianza utilizando únicamente los 10 primeros elementos de la muestra, primero hemos de filtrar los valores que faltan en `survey$Height` con la función `na.omit`, y guardarlo en `height.response`.

```{r}
height.response = na.omit(survey$Height)
height.response = height.response[1:10]
```
Entonces calculamos el error estándar estimado ya que la deviación de la población $\sigma$ es desconocida y se estima a partir de la desviación de la muestra $s$.
```{r}
n = length(height.response)
s = sd(height.response)
SE = s/sqrt(n); SE
```
De la misma manera que el caso anterior, hay dos colas de la distribución t-student, por lo tanto, el 95 de nivel de confianza implica el 97.5th percentil de la distribución t-student en la cola superior. De esta manera, $t_{}\alpha/2$ está dado por `qt(0.975,df=n-1)`. Lo multiplicamos por el error estándar estimado $SE$ y obtendremos el margen del error.
```{r}
E = qt(.975, df=n-1)*SE; E
```
A continuación se lo restamos y sumamos a la media muestral para determinar los límites del intervalo de confianza.
```{r}
xbar = mean(height.response)
IC = xbar + c(-E,E); IC
```

**Conclusión**: Sin asumir la desviación estándar poblacional $\sigma$, el margen del error para la media de la altura de los estudiantes con 95% de confianza es de 6.502 centímetros y el intervalo de confianza para la media de la población está entre 162.16 y 175.16 centímetros.

***
**TIP**

Para representar gráficamente el intervalo de confianza para la media poblacional, se puede ejecutar el siguiente código:

```{r}
.x = seq(xbar-3*SE,xbar+3*SE,length=100)
f_x = dt(seq(-3,3,length=100),df=n-1)
plot(.x,f_x,type="l")
cord.x=c(IC[1],seq(IC[1],IC[2],length=100),IC[2])
cord.y=c(0,dt(seq((IC[1]-xbar)/SE,(IC[2]-xbar)/SE,length=100),df=n-1),0)
polygon(cord.x,cord.y,col="skyblue")
abline(h=0)
```


***
De igual forma, R contiene una función que calcula estcamiloandres.marti01@urosario.edu.coe intervalo directamente. La función se denomina `t.test` y pertenece al paquete “stats” que normalmente está integrado en la instalación básica de R.

```{r}
t.test(height.response)
```

#### 2.4 Estimación intervalar de la media de una población con varianza desconocida a partir de una muestra grande

Ya que la distribución t-student con un grado de libertad alto (n > 30) se puede considerar aproximadamente igual a una distribución normal, si la varianza poblacional $\sigma^2$ es desconocida, para una muestra de tamaño suficiente, los puntos finales del intervalo estimado con un nivel de confianza (1 - $\alpha$) % están dados por: $$\bar{x} \pm z_{\alpha/2}\frac{s}{\sqrt{n}}$$, donde $z_{\alpha/2}$ es el percentil $100(1-\alpha/2)$ de la distribución normal y $s$ es la desviación estándar de la muestra. En el ejemplo dado, al no conocer la desviación estándar poblacional $\sigma$ de la altura de los estudiantes, para encontrar el margen de error y el intervalo de confianza estimado con 95% de confianza, primero debemos filtrar los valores que faltan en `survey$Height` con la función `na.omit`,y guardarlo en `height.response`.
```{r}
height.response = na.omit(survey$Height)
```
Después calculamos el error estándar estimado ya que la desviación de la población $\sigma$ es desconocida y se estima a partir de la desviación de la muestra $s$.

```{r}
n = length(height.response)
s = sd(height.response)
SE = s/sqrt(n); SE
```
Como en los casos anteriores, las dos colas de la distribución t-student, sugieren que el 95 de nivel de confianza implica el 97.5th percentil de la distribución t-student en la cola superior. Así pues, $t_{\alpha/2}$ está dado por `qnorm(0.975)`. Lo multilpicamos por el error estándar estimado $SE$ y obtendremos el margen de error.
```{r}
E = qnorm(.975)*SE; E
```
Lo añadimos con la media muestral, y encontramos el intervalo de confianza.
```{r}
xbar = mean(height.response)
IC = xbar + c(-E,E); IC
```

**Conclusión**: Sin conocer la desviación estándar poblacional $\sigma$, el margen de error para la media de la altura de los estudiantes al 95% de confianza es de 1.335 centímetros y el intervalo de confianza para la media de la población está entre 171.05 y 173.73 centímetros. 

Para calcular este intervalo, también podemos utilizar las funciones `t.test` del paquete “stats” o `z.test` del paquete “TeachingDemos”.

```{r}
t.test(height.response)
```

```{r}
z.test(height.response,sd=sd(height.response))
```

#### 2.5 Tamaño de la muestra

La calidad de una muestral se puede mejorar incrementando el tamaño de la misma. Para determinar el tamaño de la muestra necesario para cumplir con los requerimientos del intervalo de la media poblacional estimado con nivel de confianza (1 - $\alpha$) % está dado por: $$n=\dfrac{(z_{\alpha/2})^2 \sigma^2}{E^2}$$, donde $E$ es el margen de error, $\sigma^2$ la varianza poblacional y $z_{\alpha/2}$ es el $100(1-\alpha/2)$ percentil de la distribución normal estándar. En el ejemplo, conociendo que la desviación estándar poblacional $\sigma$ de la altura de los estudiantes es 9.48, para encontrar el tamaño necesario de la muestra para conseguir un margen de error de 1.2 centímetros al 95% de confianza, se puede ejecutar el siguiente código.

```{r}
z_alpha_2 = qnorm(.975)
sigma = 9.48
E = 1.2
z_alpha_2^2 * sigma^2/ E^2
```

**Conclusión**: Basándonos en que conocemos la desviación estándar poblacional, la muestra ha de tener un tamaño mínimo de 240 observaciones para conseguir un margen de error de 1.2 centímetros al 95% de confianza.

#### 2.6 ¿Qué quiere decir el nivel de significancia?

Se ha definido en todo momento que el intervalo estimado tiene un nivel de confianza de (1 - $\alpha$) % . Por otra parte, se puede apreciar que si se conoce la varianza poblacional, la longitud del intervalo $2z_{\alpha/2}\frac{\sigma}{\sqrt{n}}$ solo depende del tamaño de la muestra $n$. Por lo tanto, si realizamos otra muestra del mismo tamaño, la longitud del intervalo se mantiene, pero la posición del mismo no, ya que depende de $\bar{x}$ y este nuevo intervalo puede o no incluir el valor real de la media de la población. Teniendo en cuenta lo anterior, se puede definir que el nivel de confianza del intervalo es la proporción de intervalos estimados que incluirán el valor real del parámetro, es decir, existe un 100$\alpha$% de probabilidad de que el intervalo estimado no incluya el valor real. Para verificarlo, suponemos que la altura media de la población del ejemplo es 172 y su desviación estándar es 9.48. Si realizamos 100 muestras de 20 observaciones cada una, simulamos los valores de las 100 medias muestrales, calculamos los 100 intervalos de confianza del 95% ($\alpha$ = 0.05) y los representamos gráficamente. Finalmente, resaltaremos aquellos intervalos estimados que no contienen el valor real de la media de la población.

```{r}
mu = 172 ; sigma = 9.48 ; n=20 ; alpha = 0.05
xbar = rnorm(100,mean=mu, sd=sigma/sqrt(n))
SE = sigma/sqrt(n); SE
```

```{r}
E = qnorm(1-alpha/2)*SE; E
```

```{r}
IC = rbind(xbar - E, xbar + E); IC
```
```{r}
matplot(IC,rbind(1:100,1:100),type="l",lty=1)
abline(v=mu)
out=which(!(IC[1,]<mu & mu<IC[2,]))
matplot(IC[,out],rbind(out,out),type="l",lty=1,add=T,lwd=5)

```

# TAREA

### Instrucciones

- Favor entregar la tarea en un archivo `ZIP` conteniendo tanto el desarrollo en Rmarkdown (archivo .Rmd) como la compilación en HTML.

- Cree una cuenta en www.kaggle.com, un sitio web donde encontrará grandes cantidades de fuentes de datos, así como recursos sobre R, python, y ciencia de datos en general. 

- En este ejercicio se utilizará el dataset disponible en https://www.kaggle.com/kmader/colorectal-histology-mnist. Este dataset contiene imágenes histopatológicas de pacientes con cáncer colorrectal. En particular, hay 8 tipos diferentes de tejidos, descritos de forma codificada por la columna `label`. La codificación realizada se muestra en la siguiente tabla:


|Código | Etiqueta |
|------:|----------|
|1      | TUMOR    |
|2      | STROMA   |
|3      | COMPLEX  |
|4      | LYMPHO   |
|5      | DEBRIS   |
|6      | MUCOSA   |
|7      | ADIPOSE  |
|8      | EMPTY    |

Para este ejercicio utilizaremos sólo el dataset que contiene 5000 imágenes de escala de grises de 64 píxeles. Específicamente, baje sólo el archivo $hmnist\_28\_28\_L.csv$ (que pesa 4342 KB comprimido en ZIP). No es necesario bajar todo el dataset completo (que pesa 991MB). Cada fila corresponde a una imagen, mientras que cada columna corresponde al valor de un píxel. Considere que cada imagen se ha desdoblado por columnas (es decir, en cada fila se ha puesto en serie la primera columna, luego la segunda columna y así sucesivamente). Realice todos sus cálculos en el lenguaje `R`. 

### Ejercicios

1. Realice un análisis descriptivo (usando también gráficas descriptivas como histogramas, boxplots, etc.) del valor del píxel central de la imagen. Considere los siguientes subconjuntos de datos.
    a. Todas los tipos de tejidos.
    b. Los tejidos con cáncer (TUMOR).
    c. Los tejidos sin cáncer (que no son TUMOR).
    d. Cada uno de los restantes tipos de tejido (STROMA, COMPLEX, etc.). 

2. Grafique una imagen de cada tipo en R, a partir del dataset estudiado. 

3.  Calcule un intervalo de confianza (95% de confianza) para la media de la variable del píxel central para los siguientes casos. Para este cálculo no utilice librerías adicionales, evalúe cada elemento del intervalo usando las funciones disponibles en la distribución estándar de R. En particular, considere las funciones `qt` y `qnorm` para el cálculo de cuantiles.
    a. Los tejidos con cáncer.
    b. Los tejidos sin cáncer.
    c. Cada uno de los restantes tipos de tejido.

4. Repita el punto anterior con las siguientes indicaciones:
    a. Con una muestra aleatoria de 200 imágenes.
    b. Con una muestra aleatoria de 20 imágenes.
    c. Con 100 muestras aleatorias cada una con un tamaño de 200 imágenes. Grafique el histograma de las medias y los intervalos de confianza para cada muestra.
    d. Con 100 muestras aleatorias cada una con un tamaño de 20 imágenes. Grafique el histograma de las medias y los intervalos de confianza para cada muestra.
    
5. Vuelva y realice todo el análisis de los puntos anteriores pero utilizando como variable, la media de los valores de píxel de cada imagen.




